【裁判字號】    99,上訴,3091
【裁判日期】    990909
【裁判案由】    毒品危害防制條例
【裁判全文】
臺灣高等法院刑事判決                99年度上訴字第3091號
上  訴  人  臺灣基隆地方法院檢察署檢察官
被      告  甲○○
上列上訴人因被告違反毒品危害防制條例案件，不服臺灣基隆地
方法院99年度訴字第456號，中華民國99年7月30日第一審判決（
起訴案號：臺灣基隆地方法院檢察署99年度毒偵字第835、906號
），提起上訴，本院判決如下：
    主  文
上訴駁回。
    理  由
一、按不服地方法院之第一審判決而上訴者，應向管轄第二審之
    高等法院為之。上訴書狀應敘述具體理由。上訴書狀未敘述
    上訴理由者，應於上訴期間屆滿後20日內補提理由書於原審
    法院，逾期未補提者，原審法院應定期間先命補正。第二審
    法院認為上訴書狀未敘述理由或上訴有第362條前段之情形
    者，應以判決駁回之，但其情形可以補正而未經原審法院命
    其補正者，審判長應定期間先命補正。刑事訴訟法第361條
    及第367條分別定有明文。所謂不服第一審判決之具體理由
    ，係指依據卷內訴訟資料，具體指摘第一審判決關於認定事
    實、適用法律及量刑等項，有違法或不當之情形而言，此為
    提起第二審上訴之法定要件。倘上訴人之上訴書狀或補提之
    上訴理由書，雖有敘述上訴理由，惟並未具體敘述第一審判
    決有上述違法、不當情形，即與未敘述具體理由無異，所為
    上訴，即不符合上訴之法定要件。
二、經查：
  (一)本件原審適用簡式審判程序，依憑以被告甲○○於原審之自
    白、卷附臺灣尖端生技醫藥股份有限公司濫用藥物檢驗報告
    及扣案之安非他命1小包（毛重0.56公克）、注射針筒1支等
    證據資料，認定被告確有施用第一級毒品2次及施用第二級
    毒品2次之犯行，均為累犯，分別量處有期徒刑7月、7月（
    第一級毒品部分）及3月、3月（第二級毒品部分），應執行
    有期徒刑8月。核其採證認事及用法，並未違背法令或悖離
    經驗法則、論理法則，量刑亦屬允當。
  (二)檢察官上訴意旨略以：依照原審判處被告所犯各施用2次第
    一級毒品、第二級毒品犯行之刑度，合計為有期徒刑20月，
    然原審所定應執行刑卻僅為有期徒刑8月，顯有過輕之虞，
    自難認原判決妥適，請予撤銷，另為適當之判決等語。
  (三)按量刑輕重，係屬事實審法院得依職權自由裁量之事項，苟
    其量刑已以行為人之責任為基礎，並斟酌刑法第57條各款所
    列情狀，而未逾越法定刑度或有濫用權限情事，即不得任意
    指為違法（最高法院75年臺上字第7033號判例、98年度臺上
    字第5002號判決意旨參照）。本件原審量刑時，已依刑法第
    57條規定，敘明：「1.審酌被告之品行、生活狀況、智識程
    度、犯罪之動機、目的、犯罪所生之危害、犯後之態度等一
    切情狀之後，2.再斟酌拘役並無教化功能，乃不具實益之刑
    罰種類，立法上以廢除為宜，以資符合自由刑單一化之要求
    ；6月以下之短期自由刑，既難有教化作用，又易使受刑人
    感染惡習，除非被告有受其執行之特殊必要，否則尚無宣告
    之必要；如其宣告，應以緩刑或易科罰金而調和之等情。3.
    再考慮該被告即是吸毒之被害人，而被告是否應施予刑罰並
    使之入監獄執行，應依刑罰理論及刑事政策而加以考量，斟
    酌重點在於被告有無執行剝奪其自由並施以監獄之教化，以
    使其再社會化之必要性；使被害人入監執行並無法理可言。
    4.其次，審查刑罰之裁量，應考慮立法之精神。一般而言，
    立法所賦予之最重刑罰種類，例如殺人罪之死刑或竊盜罪之
    有期徒刑5年，乃準備給予未來此類型犯罪人之中之責任最
    高者使用；惟此種責任最高之情況，百不及一，並非常見；
    一般此類之犯罪，依統計學之數字，其分布類似金字塔型，
    責任輕者多，而責任重者少，是以在量刑統計上，低度量刑
    之情形甚為普遍。因此，就自由刑而言，除非是重大案件，
    否則，在一般案件，中度量刑已屬重判。在此類非真正之犯
    罪，量處最低度之自由刑，已足以使其罪刑相當，又可以易
    科罰金而調和之，使其類似行政罰之性質等情。5.又衡量被
    告於審判中坦承犯行，犯罪後之態度良好。何況，施用毒品
    之行為乃自我傷害，並未侵害他人法益，本無犯罪化而施以
    刑罰之必要，更無再社會化困難之問題等情，本院在依累犯
    加重其刑之後，認為量處最低度之有期徒刑，足以使其量刑
    趨近合理化，爰分別宣告之，並定其應執行之刑，以期待被
    告從此遠離毒品。」等情。就量刑刑度詳為審酌並說明其理
    由，既未逾越法定刑度，復未濫用自由裁量之權限，且原審
    所定應執行之刑，亦係在各刑中之最長期以上，各刑合併之
    刑期以下，合於刑法第51條第5款規定所定之外部界限，亦
    未逾自由裁量之內部界限。上訴意旨復未具體指摘原判決關
    於認定事實、適用法律及量刑等事項，究竟有何違法或不當
    之具體情形。揆諸上開說明，本件上訴未敘述具體理由，屬
    不合法律上之程式，應予駁回，並不經言詞辯論為之。
據上論斷，依刑事訴訟法第367條前段、第372條，判決如主文。
中    華    民    國    99    年    9     月    9     日
                     刑事第五庭  審判長法  官  李英勇
                                       法  官  白光華
                                       法  官  崔玲琦
以上正本證明與原本無異。
施用第一級毒品部分，如不服本判決，應於收受送達後10日內向
本院提出上訴書狀，其未敘述上訴之理由者並得於提起上訴後10
日內向本院補提理由書（均須按他造當事人之人數附繕本）「切
勿逕送上級法院」。
施用第二級毒品部分，不得上訴。
                                       書記官  馬佳瑩
中    華    民    國    99    年    9     月    10    日

司法院資訊處製作；財團法人民間司法改革基金會備份。
